臺灣高等法院臺中分院刑事裁定　　　　　　　　　　九十三年度交抗字第四一七號
　　抗　告　人
　　即受處分人　甲○○
右列抗告人因違反道路交通管理處罰條例聲明異議案件，不服臺灣台中地方法院中華
民國九十三年五月二十八日所為裁定（九十三年度交聲字第一八八號、原處分案號：
交通部公路總局台中區監理所九十三年二月十八日中監違字第裁六○─Ｖ00000
000號裁決書）提起抗告，本院裁定如左：
      主  文
原裁定及原處分均撤銷。
甲○○不罰。
      理  由
一、抗告及異議意旨略以：抗告人即受處分人甲○○係因兒童曾在後座椅上大小便之
    臭氣難耐，而拆下後座椅清洗，又因公務急需趕赴屏東致未及安裝，回程後即已
    安裝完備，並非任意拆除後座椅；且道路交通管理處罰條例之規定均以維護車輛
    行使安全及環保為要旨，該條例第十八條規定汽車車身、引擎、底盤等重要設備
    不得變更或換掉... 等所謂重要設備，當以與行車安全及環保有關者為限，例如
    煞車、燈光、後視鏡、排氣等均有與汽車安全與環保有關，如有不當變更當可舉
    發處罰。惟抗告人之汽車後座椅裝設與否與汽車安全及環保無任何影響，屏東縣
    警察局擴大解釋已背離立法原意恐難服眾，故認原舉發機關之舉發實有違誤，至
    道路交通安全規則第二十三條各款，亦無明文規定自小客車之後座椅為重要設備
    ，「車身」自不應包含內在座椅，且非本車違規條件，爰抗告請求撤銷原裁定及
    原處分等語。
二、原處分機關則以：本案係屏東縣警察局潮州分局於九十二年十二月十四日一時二
    十分，在台一線沙崙路口南下車道處，舉發受處分人甲○○所有之車號Ｙ２─４
    ００６號自小客車，因「汽車車身後座椅設備未裝（責令檢驗）」違規，受處分
    人於應到案日期前提出申訴，經原舉發機關函覆違規屬實，該所遂於九十三年二
    月十八日以中監違字第裁六○─Ｖ00000000號裁決書，裁處罰鍰新台幣
    一千八百元整，並責令驗車，逾期則依裁決書處罰主文規定裁處，於法並無不合
    等語。
三、按汽車車身、引擎、底盤等重要設備變更或調換，或因交通事故遭受重大損壞修
    復後，不申請公路主管機關施行臨時檢驗而行駛者，處汽車所有人新台幣一千八
    百元以上三千六百元以下罰鍰，並責令其檢驗，道路交通管理處罰條例第十八條
    固定有明文。另依道路交通安全規則第二十三條第一項及第二項：「汽車顏色、
    形式輪胎隻數及尺寸、燃料種類、座位、噸位、引擎車架、車身、使用性質及汽
    車所有人名稱、地址如有變更，均應向公路監理機關辦理登記。前項變更登記，
    除汽車所有人名稱、地址等變更時，免予檢驗外，於均須檢驗合格」。本件抗告
    人所有之車號Ｙ２─４００６號自小客車於九十二年十二月十四日一時二十分，
    行經台一線沙崙路口南下車道處，因汽車車身後座椅設備未裝違規，為屏東縣警
    察局潮州分局當場掣開屏警交字第Ｖ00000000號舉發等情，雖有前揭舉
    發通知單、裁決書及屏東縣警察局潮州分局九十三年二月三日九十三潮警交字第
    ０９３００１０３７４號函各一紙等在卷可稽，抗告人亦坦承有擅自拆卸Ｙ２─
    ４００６號車內後座椅之情形，並以上開情詞置辯，經查，該條例所指「汽車車
    身」其範圍固包含車體之內在與外在之定著部份，然所謂之「車身」應與「座位
    」之範圍不同，此從前述道路交通安全規則第二十三條將座位、噸位、引擎、車
    架、車身之變更同列為應向公路監理機關辦理登記之規定自明。另道路交通安全
    規則，亦無明文規定自小客車之後座椅為「車身」之重要設備，自不應擴張解釋
    。而車號Ｙ２─４００６號自小客車之內在結構係屬附有後座椅之轎式式樣，車
    主擅自拆卸車內後座椅設備，既未改變車內固定之車身結構，充其量應僅係是否
    有變更該車座位之意而已，尚難認係汽車車身之變更或調換。又汽車之後座椅可
    由使用人拆下清洗或變換樣式，此乃一般駕駛人所週知之事實，本件抗告人僅係
    將該車之後座椅拆下，並無證據證明抗告人有改變該車車身或結構之情事，嗣後
    又已將該車之後座椅裝回完備，此有抗告人檢附之該車後座椅拆下及裝回之相片
    三張在卷可稽，足認抗告人亦無變更該車座位之意，自無須向公路主管機關申請
    臨時檢驗始得行駛，是抗告人辯稱係因拆下後座椅清洗後，又因公務急需用車致
    未及安裝，回程後即已安裝完備，並非任意拆除後座椅，亦未將汽車車身、引擎
    、底盤等重要設備變更或換掉，應無違規不依規定檢驗後行駛之情形，指摘原處
    分及原審裁定不當，其抗告為有理由，應由本院將原處分及原審裁定撤銷，並諭
    知抗告人不罰。
四、據上論結，應依道路交通案件處理辦法第二十五條、第二十六條，刑事訴訟法第
    四百十三條，裁定如主文。
中      華      民      國      九十三      年      六    月     三十   日
                                   臺灣高等法院臺中分院刑事第九庭
                                         審判長法  官  陳  筱  珮
                                               法  官  趙  春  碧
                                               法  官  張  國  忠
右正本證明與原本無異。
不得再抗告
                                               書記官  林  玉  惠
中     華     民     國     九十三     年      七      月      一       日
                                                                        Ｆ
